【裁判字號】    89,上訴,268
【裁判日期】    890215
【裁判案由】    偽造文書等
【裁判全文】
臺灣高等法院刑事判決                            八十九年度上訴字第二六八號
    上  訴  人
    即  被  告  戊○○
右上訴人因偽造文書等案件，不服臺灣台北地方法院八十八年度易字第二二三六號，
中華民國八十八年十一月十七日第一審判決（起訴案號：臺灣台北地方法院檢察署八
十八年度偵字第一二五九二、一三三九四號；移送併辦案號：該署八十八年度偵字一
五二六一、一五二六二、二四一０八號及八十九年度偵字第七八三號）提起上訴，本
院判決如左：
    主  文
原判決撤銷。
戊○○行使偽造私文書，足以生損害於他人，處有期徒刑陸月，民國八十八年五月二
十二日切結書上具切結書人項下之「王志正」簽名及指印各壹枚沒收；又對於公務員
依法執行職務時，施強暴，處有期徒刑月，應執行有期徒刑捌月，民國八十八年五
月二十二日切結書上具切結書人項下之「王志正」簽名及指印各壹枚沒收。
    事  實
一、戊○○因缺款花用，竟意圖為自己不法所有，基於概括犯意，自民國（下同）八
    十八年五月一日起，在台北市○○○路○段一一八巷五二弄九號二樓其租住處及
    綱路咖啡屋，利用網際網路，在「網際光華螞蟻市場」之金融服務市場（網址：
    http://www.ants.com.tw/stock.htm）網頁上，以「COUGER」名義刊登廣告，佯
    稱能以專業的手法，消除不良信用紀錄，提供財力證明，代向銀行申請貸款云云
    ，且以電子郵件信箱dj2uv@ms2.is.net.tw（起訴書誤載為dj2uv@ms2.is.net.tw
    ）及diseed@m3.is.net.tw 為聯絡工具，並自稱王志仁或王先生，致使己○○、
    張健民（起訴書誤載為張健明）、乙○○、丙○○、庚○○、丁○○、甲○○、
    王天佑及黃政浩等人陷於錯誤，先後於附表所示之時地，各交付其個人之身分證
    、存摺等影本及附表所示之金錢作為代價，委託戊○○代為向銀行申請信用卡或
    申辦貸款。其間，戊○○於八十八年五月二十二日，在淡水捷運站附近，與丙○○初次面談時，為取信丙○○，以遂其詐取款項之目的，未經「王志正」之授權
    ，即於丙○○所交付，委託代辦貸款之切結書上，具切結書人項下，偽造「王志
    正」之簽名、指印等署押各一枚，而偽造「王志正」名義之切結書後，持交丙○○而行使之，足以生損害於王志正。嗣己○○因付款後，見戊○○多方推託，疑
    有蹊蹺，於八十八年五月三十一日，再度向戊○○查詢代為申辦信用卡及貸款之
    結果，戊○○乃基於同前詐欺之概括犯意，回覆己○○詐稱須另付款二萬八千元
    始能辦妥，己○○佯允於翌日付款，旋報警，並依約於八十八年六月一日下午三
    時許，至台北市○○街、西寧南路口，佯將二萬八千元，甫交與戊○○收訖時，
    即遭埋伏在旁之警員當場查獲。詎戊○○為脫免逮捕竟另行起意，於警員李嘉峻
    及鄭福彬合力依法將其逮捕之際，趁隙毆打攻擊警員鄭福彬，鄭福彬疼痛不支鬆
    手，警員李嘉峻仍緊抓住戊○○不放，戊○○乃用力將警員李嘉峻摔向牆壁，致
    李嘉峻亦撞牆倒地，而於公務員依法執行職務時，施強暴，鄭福彬因而右上肢擦
    破傷，李嘉峻則右頭部頂葉四公分撕裂傷、右肩關節脫臼（傷害部分均未據告訴
    ），嗣經彼二人奮力逮捕，始將戊○○帶回警局處理。
二、案經被害人己○○、乙○○、丙○○、庚○○、丁○○、甲○○及黃政浩分別訴
    由台北市政府警察局及該局刑事警察大隊報請臺灣臺北地方法院檢察署檢察官偵
    查起訴暨移送併辦。
    理  由
一、右揭犯罪事實，迭據上訴人即被告戊○○於警訊及偵審中均坦承不諱，詐欺及偽
    造文書部分，核並與被害人己○○、乙○○、丙○○、庚○○、丁○○、甲○○
    、王天佑、黃政浩指述情節相符，且有網頁列印資料、電子郵件列印資料、帳單
    乙紙、被害人己○○、張健民、乙○○、丙○○、庚○○、丁○○、甲○○、王
    天佑等人身分證及銀行帳戶存款簿、扣繳憑單等影本及被害人己○○所立具之贓
    物認領保管單、扣押證明筆錄、台北市政府警察局刑事警察大隊檢查紀錄及丙○○於原審庭呈之切結書（見原審卷第一一三頁）各一紙、現款照片二紙可佐，另
    妨害公務部分，並經證人即至現場查獲本案之警員鄭福彬、李嘉峻於偵查及原審
    證述綦詳，復有彼等驗傷診斷書二紙、傷勢照片七紙可按，事證明確，被告犯行
    ，洵堪認定。
二、查被告雖於八十八年五月三十一日，被害人己○○向其查詢代辦申領信用卡及貸
    款之情形時，復向己○○詐稱須另付款二萬八千元，始與能辦妥云云，而再度著
    手詐欺取財之犯行，惟翌日己○○係先報警埋伏現場後，始交付現款與被告，是
    為警查獲時，己○○雖已交款與被告，惟其係配合警方辦案之便始佯予付款，實
    則其並無付款之真意甚明，是己○○並非因被告之詐騙，致陷於錯誤而付款，被
    告此部分詐欺犯行，尚屬未遂。是核被告所為，除八十八年五月三十一日部分，
    係犯刑法第三百三十九條第三項、第一項之詐欺取財未遂罪外，其餘犯行，則另
    犯刑法第二百十六條、第二百十條之行使偽造私文書罪、第三百三十九條第一項
    詐欺取財罪及同法第一百三十五條第一項之妨害公務罪。被告偽造「王志正」簽
    名及指印等署押之行為，係偽造私文書之階段行為，而偽造私文書後持以行使，
    其偽造私文書之低度行為，復為行使之高度行為所吸收，均不另論罪。被告向同
    一被害人分次收取詐騙款項之行為，係基於單一詐欺犯意所為達成其同一犯罪之
    各個舉動，均屬對該被害人之詐欺行為之接續行為，為接續犯。被告先後多次詐
    騙被害人己○○、張健民、乙○○、丙○○、庚○○、丁○○、甲○○、王天佑
    、黃政浩等人既遂及未遂之犯行，時間緊接，構成要件相同，顯係基於概括犯意
    所為，應依連續犯之規定論以一詐欺既遂罪，並加重其刑。被告所犯行使偽造私
    文書罪及詐欺取財罪間，有方法、結果之牽連關係，應依刑法第五十五條規定從
    較重之行使偽造私文書罪處斷。被告以「王志正」名義偽造切結書並持以行使及
    向被害人黃政浩詐欺取財與向被害人己○○詐欺取財未遂等犯行，雖未據起訴，
    惟與其餘已起訴部分既有牽連及連續犯之裁判上一罪關係，本院自得併予審判。
    被告所犯上開行使偽造私文書罪及妨害公務罪間，犯意各別，犯罪構成要件不同
    ，應予分論併罰。
三、原審據以論罪科刑，原非無見，惟被告向被害人黃政浩詐欺取財及於八十八年五
    月三十一日向被害人己○○另行詐騙二萬八千元而未得手等犯行，與被告其餘詐
    欺犯行，均有連續犯之裁判上一罪關係，原審未併予審理，尚有未洽。又數罪併
    罰應分別宣告其罪之刑，然後依法定標準定其應執行之刑，刑法第五十一條定有
    明文，所謂其罪之刑，包括主刑、從刑而言，固無論主刑、從刑，均須依其所犯
    之罪分別宣告之後，再據以定其應執行之刑方為相當（最高法院五十三年台上字
    第一三八二號判例參照），原判決關於沒收被告所偽造之上開切結書上，具切結
    書人項下「王志正」簽名及指印等偽造之署押部分，未在被告所犯之行使偽造私
    文書罪予以宣告，然後定其應執行之刑，而竟於定執行刑後，另行宣告沒收，顯
    有違誤。被告上訴意旨，雖未及此，徒求改判輕刑，固無足取，惟檢察官上訴，
    以原判決就被告詐騙被害人黃政浩部分未及併予審理，指摘原判決不當，即非無
    據，茲原判決既有可議，自應由本院予以撤銷改判。爰審酌被告尚無前科，素行
    雖佳，有台灣高等法院檢察署刑案紀錄簡覆表附卷可稽，然其正值青年，竟不思
    上進，利用網路詐騙多人錢財，復為遂行詐欺犯行，假冒他人名義簽立切結書，
    並對依法執行公權力之警員施暴，惡性匪淺，對社會所造成之危害亦大，惟犯後
    尚能坦承犯行，並悉數還款與被害人庚○○及對被害人己○○、乙○○、丙○○
    、甲○○、王天佑等償還部分款項與其犯罪之動機、目的、所得利益等一切情狀
    ，就其行使偽造文書及妨害公務犯行，分別量處有期徒刑六月及三月，並定其應
    執行刑為有期徒刑八月。上開切結書上，具切結書人項下，偽造之「王志正」簽
    名及指印各一枚，均係偽造之署押，應依刑法第二百十九條規定宣告沒收。至被
    告於前開切結書內容中所書之「王志正」等字樣及所按指印一枚，其用意僅係識
    別人別，並非表示王志正本人簽名之意思，尚不生偽造署押之問題，另該偽造之
    切結書，雖係供被告行使偽造私文書犯罪所用，惟業因行使而由被告交付與被害
    人丙○○，已為丙○○所有，非被告所有，均不得宣告沒收，併此敘明。
據上論斷，應依刑事訴訟法第三百六十九條第一項前段、第三百六十四條、第二百九
十九條第一項前段，刑法第五十六條、第一百三十五條第一項、第二百十條、第二百
十六條、第三百三十九條第一項、第五十五條、第五十一條第五款、第二百十九條、
罰金罰鍰提高標準條例第一條前段，判決如主文。
本案經檢察官張秋雲到庭執行職務。
中    華    民    國      八十九      年      二      月      十五      日
                              臺灣高等法院刑事第十六庭
                                  審判長法  官  許  增  男
                                        法  官  黃  鴻  昌
                                        法  官  蔡  彩  貞
右正本證明與原本無異。
行使偽造文書部分如不服本判決應於收受送達後十日內向本院提出上訴書狀，其未敘
述上訴之理由者並得於提起上訴後十日內向本院補提理由書（均須按他造當事人之人
數附繕本）。
妨害公務部分不得上訴
                                        書記官  張  淑  芬
中    華    民    國      八十九      年      二      月       十八     日
附錄本案論罪科刑法條全文：
刑法第三百三十九條第一項：
一意圖為自己或第三人不法之所有，以詐術使人將本人或第三人之物交付者，處五年
  以下有期徒刑、拘役或科或併科一千元以下罰金。
刑法第一百三十五條：
對於公務員依法執行職務時，施強暴脅迫者，處三年以下有期徒刑、拘役或三百元以
下罰金。
意圖使公務員執行一定之職務或妨害其依法執行一定之職務或使公務員辭職而施強暴
脅迫者亦同。
犯前二項之罪，因而致公務員於死者，處無期徒刑或七年以上有期徒刑；致重傷者，
處三年以上、十年以下有期徒刑。
刑法第二百十條：
偽造、變造私文書，足以生損害於公眾或他人者，處五年以下有期徒刑。
刑法第二百十六條：
行使第二百十條至第二百十五條之文書者，依偽造、變造文書或登載不實事項或使登
載不實事項之規定處斷。
附表：
編號  被害人     付款時間               付款地點            詐騙金額
一    己○○     八十八年五月六日       台北市來來百貨公    一萬五千元
                                        司七樓餐廳
                 八十八年五月十一日     台北市○○街、西    一萬二千元
                                        寧南路口
                 八十八年五月十四日     同右                一萬五千元
二    張健民     八十八年五月間         台北市○○○路、    二萬元
                                        和平東路口泡沫紅
                                        茶店
                 同右                   宜蘭市火車站        二萬二千元
三    乙○○     八十八年五月十一日     台北市○○路○段    一萬五千元
                                        二十號附近ＩＦ咖
                                        啡廳
                 八十八年五月二十一日   同右                一萬元
                 十一時許
四    丙○○     八十八年五月二十五日   台北市○○路附近    四萬元
                 八十八年五月二十九日   台北市光華商場      三千元
五    庚○○     八十八年五月六日       台南機場門口        一萬四千元
六    丁○○     八十八年五月十一日     台北市○○街六號    一萬元
                                        地下室
                 八十八年五月十八日     台北縣新莊市化成    二萬二千元
                                        路富邦銀行附近
七    甲○○     八十八年五月八日       高雄市○○路之隨    二萬三千元
                                 緣茶坊
                 八十八年五月十二日     高雄市○○路之德    二萬元
                                        州炸雞店
八    王天佑     八十八年五月初         高雄市小港機場附近  二萬元
                 前項付款日後三天       高雄市大立伊勢丹百  二萬元
                                        貨公司附近
九    黃政浩     八十八年九月二十七日   台北市○○○路○段  七千元
                                        一八三巷三弄四號前


司法院資訊處製作；財團法人民間司法改革基金會備份。
